臺灣花蓮地方法院刑事判決
111年度金訴字第28號
公  訴  人  臺灣花蓮地方檢察署檢察官
被      告  呂純儀



上列被告因洗錢防制法等案件，經檢察官提起公訴（臺灣花蓮地
方檢察署111年度偵字第2071號、第2171號）及移送併辦（臺灣
臺南地方檢察署111年度偵字第13649號），本院合議庭裁定由受
命法官獨任依簡式審判程序審理，判決如下：
    主  文
呂純儀幫助犯洗錢防制法第十四條第一項之洗錢罪，處有期徒刑
貳月，併科罰金新臺幣伍仟元，罰金如易服勞役，以新臺幣壹仟
元折算壹日。緩刑參年，並應依附表所示金額及方式支付被害人
損害賠償。
    事實及理由
一、被告呂純儀所犯非死刑、無期徒刑、最輕本刑有期徒刑3年
    以上或高等法院管轄第一審案件之罪，且其等於準備程序進
    行中，先就被訴事實為有罪陳述，經告知簡式審判程序之旨
    ，並聽取檢察官、被告之意見後，本院依刑事訴訟法第273
    條之1第1項規定，裁定以簡式審判程序進行本案之審理，是
    本案之證據調查，依同法第273條之2規定，不受同法第159
    條第1項、第161條之2、第161條之3、第163條之1及第164條
    至第170條規定之限制；且依同法第310條之2準用同法第454
    條之規定，得製作略式判決書，合先敘明。
二、本案犯罪事實及證據，除以下事項應予更正、補充之外，餘
    均引用檢察官起訴書、移送併辦意旨書之記載（如附件）：
㈠起訴書、移送併辦意旨書中被告交付帳戶之時間補充為「110年
  12月13日17時59分許前之某時」。
㈡起訴書犯罪事實欄一第10行補充「一般洗錢之犯意聯絡」。
㈢起訴書附表編號2「詐欺方式」欄位更正為「詐騙集團成員假冒
  為郵局客服人員，向告訴人李聿詐稱：需要匯款解除錯誤訂單
  云云」。
㈣移送併辦意旨書犯罪事實欄一第10行「一般洗之犯意聯絡」更
  正為「一般洗錢之犯意聯絡」。
㈤證據補充「被告於本院準備程序及審理時之自白」。
三、論罪科刑：
㈠核被告所為，係犯刑法第30條第1項前段、同法第339條第1項之
  幫助詐欺取財罪，刑法第30條第1項前段、違反洗錢防制法第2
  條第1款而犯同法第14條第1項之幫助洗錢罪。
㈡被告本件犯行，雖幫助他人為詐欺取財與洗錢犯罪，侵害如起
  訴書及併辦意旨書所載各告訴人之財產法益，然因其幫助詐欺
  與幫助洗錢之行為，僅有一個，乃一行為觸犯數罪名之想像競
  合犯，應從一重之幫助洗錢罪處斷。
㈢被告係對詐欺及一般洗錢之正犯資以助力而未參與其犯罪行為
  之實行，屬幫助犯，爰依刑法第30條第2項規定，減輕其刑。
  另按犯洗錢防制法第14條、第15條之罪，在偵查或審判中自白
  者，減輕其刑，同法第16條第2項定有明文。查被告就本件犯
  行，於本院審理時坦承不諱（見本院卷第191頁），應依前開
  規定減輕其刑，並依法遞減之。
㈣臺灣臺南地方檢察署111年度偵字第13649號移送併辦意旨書所
  載之犯罪事實，核與起訴書所載被告之犯罪事實具有想像競合
  關係之裁判上一罪案件，為起訴效力所及，本院自得併予審理
  。
㈤爰審酌被告雖未實際參與詐欺取財及洗錢犯行，然其提供帳戶
  資料供詐欺集團充為詐欺犯罪之用，助長詐欺集團犯罪之橫行
  ，並協助掩飾犯罪贓款去向，增加國家查緝犯罪及告訴人等尋
  求救濟之困難，危害社會秩序穩定及正常交易安全，造成告訴
  人受有金錢損失，所為實不足取；惟念及被告於本院中終能坦
  承犯行，且與告訴人林姿妤、李聿於本院中達成調解，賠償其
  等損失，有本院調解筆錄可參（見本院卷第73頁至74頁），犯
  後態度良好；兼衡被告自陳國中畢業之教育程度、從事量體溫
  工作、月收入約新臺幣1萬2,000元、經濟狀況不佳、扶養1名
  子女與母親之生活狀況（見本院卷第192頁）；並考量被告犯
  罪之動機、目的、手段、提供帳戶數量、告訴人等所受損害等
  一切情狀，量處如主文所示之刑，並就罰金刑部分，諭知如主
  文所示之易服勞役之折算標準。
㈥又被告未曾因故意犯罪受有期徒刑以上刑之宣告，有臺灣高等
  法院被告前案紀錄表附卷可稽，其因一時失慮，致罹刑典，犯
  罪後於本院準備程序、審理時坦承犯行，堪認有所悔悟，經此
  偵、審、科刑之教訓後，當知所警惕，信無再犯之虞，本院認
  前開所宣告之刑，以暫不執行為適當，爰依刑法第74條第1項
  第1款規定，併宣告緩刑3年，以勵自新。再審酌被告已願意賠
  償告訴人林姿妤、李聿之損失，而緩刑宣告附帶之條件，不影
  響其等另循民事訴訟途徑向被告主張損害賠償之權利，爰併依
  刑法第74條第2項第3款規定，命被告於緩刑期間內按主文及附
  表所示方式支付損害賠償，以發揮附條件緩刑制度之立意，及
  避免短期自由刑執行所肇致之弊端，以期符合本案緩刑目的。
  另以上為緩刑宣告附帶之條件，依刑法第74條第4項規定，得
  為民事強制執行名義，且依刑法第75條之1第1項第4款規定，
  違反上開之負擔情節重大，足認原宣告之緩刑難收其預期效果
  ，而有執行刑罰之必要者，得撤銷其緩刑之宣告，併此敘明。
四、沒收：
　　末查本案並無證據證明被告確有因幫助詐欺取財及幫助一般
    洗錢之犯行而有任何犯罪所得，自無犯罪所得應予宣告沒收
    、追徵之問題，附此敘明。
據上論斷，應依刑事訴訟法第273條之1第1項、第299條第1項前
段、第310條之2、第454條第2項，洗錢防制法第14條第1項、第1
6條第2項，刑法第11條、第30條第1項前段、第2項、第339條第1
項、第55條、第42條第3項、第74條第1項第1款、第2項第3款，
刑法施行法第1條之1第1項，判決如主文。
本案經檢察官張立中提起公訴，檢察官吳維仁移送併辦，檢察官
林于湄到庭執行職務。
中　　華　　民　　國　　111 　年　　8 　　月　　18　　日
　　　　　　　　　刑事第四庭    法　官　林思婷
以上正本證明與原本無異。
如不服本判決應於收受送達後20日內向本院提出上訴書狀，並應
敘述具體理由。其未敘述上訴理由者，應於上訴期間屆滿後20日
內向本院補提理由書(均須按他造當事人之人數附繕本)「切勿逕
送上級法院」。告訴人或被害人如對於本判決不服者，應具備理
由請求檢察官上訴，其上訴期間之計算係以檢察官收受判決正本
之日期為準。
因疫情而遲誤不變期間，得向法院聲請回復原狀。
中　　華　　民　　國　　111 　年　　8 　　月　　22　　日

                                書記官  黃添民
附錄本案論罪科刑法條：
洗錢防制法第14條
有第二條各款所列洗錢行為者，處七年以下有期徒刑，併科新臺
幣五百萬元以下罰金。
前項之未遂犯罰之。
前二項情形，不得科以超過其特定犯罪所定最重本刑之刑。
刑法第339條
意圖為自己或第三人不法之所有，以詐術使人將本人或第三人之
物交付者，處五年以下有期徒刑、拘役或科或併科五十萬元以下
罰金。以前項方法得財產上不法之利益或使第三人得之者，亦同
。
前二項之未遂犯罰之。
【附表】
111年度司刑移調字第241號調解筆錄內容： 一、相對人（即被告）願給付聲請人（即告訴人）林姿妤新臺幣（下同）49,986元，給付方式：共分24 期給付，第1 期至第23 期，自民國（下同）111 年8 月1 日起，按月於每月16日前給付2,000 元，第24期應於當月16日前給付3,986 元，匯入聲請人所指定之帳戶（帳號詳卷），上開給付若有一期不履行，尚未到期部分視為（調解筆錄漏載「視為」二字）全部到期，並自未清償日起按週年利率百分之五計算之利息。 二、相對人（即被告）願給付聲請人（即告訴人）李聿16,123元，給付方式：共分8 期給付，第1 期至第7 期，自111 年8 月1 日起，按月於每月16日前給付2,000 元，第8 期應於當月16日前給付2,123 元，匯入聲請人所指定之帳戶（帳號詳卷）上開給付若有一期不履行，尚未到期部分視為全部到期。